臺灣臺南地方法院刑事判決　　　　　　　94年度易字第1069號
公　訴　人　臺灣臺南地方法院檢察署檢察官
被　　　告　乙○○
選任辯護人　黃瑩律師
　　　　　　陳昆和律師
被　　　告　己○○
被　　　告　戊○○
上列被告等因竊佔案件，經檢察官提起公訴（九十三年度偵續字
第一二五號），本院判決如下：
    主  文
乙○○、戊○○均無罪。
己○○部分公訴不受理。
    理  由
一、公訴意旨略以：被告乙○○、己○○分別係臺南縣西港鄉鄉
    公所建設課課長、技士，負責西港鄉公共工程之設計、發包
    及監工等工作，戊○○則係臺南縣西港鄉農會理事長。緣戊○○所有坐落於臺南縣西港鄉○○段九八五地段之農地，因
    緊鄰「嘉南大圳」之堤岸，對外聯絡道路狹窄，車輛無法通
    行，致貶抑該農地之利用價值，詎戊○○、乙○○、己○○
    竟共同基於意圖為自己或他人不法利益之犯意聯絡，由戊○○負責向臺南縣政府爭取得新臺幣（下同）九十萬元之經費
    後，再由乙○○、己○○配合辦理「南海埔道路排水改善工
    程」設計、發包，並於九十年九月二十六日施工，利用承包
    商邱燕雄僱工興建「南海埔道路排水改善工程」水泥溝渠、
    柏油路面之機會，竊佔林明毅所有坐落於臺南縣西港鄉○○
    段九八一地號土地內，如附圖所示之Ｅ部分之水泥溝渠，面
    積三十六點三七平方公尺、Ｆ部分之柏油路，面積七點零四
    平方公尺、Ｇ部分之柏油路，面積三點五○平方公尺、Ｈ部
    分之柏油路，面積零點二○平方公尺；同段九九二地號土地
    內，如附圖所示之Ｉ部分之水泥溝渠，面積五十一點二二平
    方公尺、Ｊ部分之農路，面積四十六點三○平方公尺；同段
    九九三地號土地內，如附圖所示之Ｂ部分之水泥溝渠，面積
    四點八二平方公尺、Ｃ部分之柏油路，面積十點八六平方公
    尺，並削平「嘉南大圳」之堤岸，拓寬產業道路，使車輛得
    以通行。嗣於九十年十一月十九日始為林明毅發覺有異，向
    臺南縣西港鄉公所陳情未果，而訴請臺灣臺南地方法院檢察
    署檢察官究辦。因認被告三人均涉犯刑法第三百二十條第二
    項之竊佔罪嫌等語。
二、無罪部分：
  (一)按犯罪事實應依證據認定之，無證據不得認定犯罪事實；不
    能證明被告犯罪或其行為不罰者，應諭知無罪之判決，刑事
    訴訟法第一百五十四條第二項、第三百零一條第一項分別定
    有明文。又事實之認定，應憑證據，如未能發現相當證據，
    或證據不足以證明，自不能以推測或擬制之方法，以為裁判
    基礎。且認定犯罪事實所憑之證據，雖不以直接證據為限，
    間接證據亦包括在內；然而無論直接或間接證據，其為訴訟
    上之證明，須於通常一般之人均不致有所懷疑，而得確信其
    為真實之程度者，始得據為有罪之認定。再者，刑法第三百
    二十條第二項之竊佔罪，必須行為人基於竊佔之犯意，意圖
    為自己或特定第三人不法之利益，而竊佔他人之不動產，即
    須意圖不法利益，將他人不動產，私擅佔據歸於自己或第三
    人支配之下，而侵害他人支配權者，始克相當，若行為人無
    此種意圖、犯意或客觀之佔用行為，即不構成竊佔罪。
　(二)公訴意旨認被告乙○○及戊○○涉有竊佔犯行，係以被告乙○○、戊○○及己○○之供述、告訴代理人丁○○及證人邱
    燕雄於偵查中之證述、本院新營簡易庭九十一年度營簡字第
    三八二號民事簡易判決書、臺南縣西港鄉公所九十四年四月
    二十五日所建字第○九四○○○三七二九號函附及其餘卷內
    現場照片、臺灣電力股份有限公司臺南區營業處九十三年十
    二月二十四日函附設計圖及臺灣臺南地方法院檢察署檢察官
    九十四年三月七日勘驗筆錄等事證，為主要論據。
  (三)訊據被告乙○○及戊○○對伊等與被告己○○分別係臺南縣
    西港鄉鄉公所建設課課長、臺南縣西港鄉農會理事長及臺南
    縣西港鄉公所建設課技士，戊○○於九十年間向臺南縣西港
    鄉公所陳情及向臺南縣政府爭取經費，繼由乙○○、己○○
    辦理「南海埔道路排水改善工程」委外設計及發包興建，於
    九十年九月二十六日施工，同年十一月九日竣工，所興建之
    混凝土排水溝及舖設之柏油路客觀上佔用林明毅所有坐落於
    臺南縣西港鄉○○段九八一、九九二及九九三地號（下稱上
    開九八一、九九二、九九三地號。其中九八一及九九二地號
    均為林明毅及壬○○共有，九八一地號林明毅應有部分為三
    千七百五十分之二千五百四十一，九九二地號林明毅應有部
    分則為三千七百五十分之一千六百六十七）土地分別為九十
    二點四一及二十一點六平方公尺並不爭執，惟均堅決否認有
    何竊佔犯行，被告乙○○辯稱略以：伊等是按照舊有的水溝
    路線設計、發包，由己○○監工，伊擔任建設課長沒有必要
　　竊佔他人土地，伊等並非故意將水溝移到告訴人土地等語，
  　被告乙○○之選任辯護人為被告乙○○辯護略以：本件新建
    溝渠係以「ㄩ」型加蓋構築，佔用土地面積較舊有溝渠係「
    ︺」型駁崁有所縮減，而減縮部分則鋪設柏油，可同時達到
    路面拓寬效果，並非新建溝渠有位移情形；又臺灣電力股份
    有限公司臺南營業處（下稱臺電公司）南海高分二十六、二
    十七及二十八號電線桿係因舊有溝渠縮減致路面拓寬而形成
    路障，有交通安全之虞，因而申請移置，未能據以為被告竊
    佔犯嫌之依據；再者，因本件係水利工程舊渠重建，既未變
    更施工位置，依西港鄉公所慣例，無須申請測量及鑑界，則
    自未能以被告因循慣例而認被告有竊佔犯意等語；被告戊○○辯稱略以：伊的土地沒有與丁○○的土地及水溝相鄰，西
    港鄉○○段九八五地號土地並非伊所有，本件水溝及舖設柏
    油路面之路段均已存在超過五十年，該水溝及路面均係依照
    舊址重建，且為公益事業，並無意圖為己或為他人不法利益
    之情事等語。
  (四)證據能力部分
  1.按證人依法應具結而未具結者，其證言不得作為證據，刑事
    訴訟法第一百五十八條之三定有明文。告訴代理人丁○○於
    九十三年三月二日檢察官偵訊時之陳述，未經具結，依上開
    刑事訴訟法第一百五十八條之三之規定，對所有被告均無證
    據能力。
  2.被告戊○○於九十三年三月二日檢察官偵訊時之陳述及被告
    三人於九十四年一月二十六日檢察官偵訊時之陳述，均未經
　　具結，依上開刑事訴訟法第一百五十八條之三之規定，對其
  　他被告而言，應無證據能力。
  3.按被告以外之人於審判外之陳述，雖無刑事訴訟法第一百五
    十九條之一至第一百五十九條之四得為證據之原因，而經當
　　事人於審判程序同意作為證據，法院審酌該言詞陳述或書面
　　陳述作成時之情況，認為適當者，亦得為證據；當事人、代
    理人或辯護人於法院調查證據時，知有第一百五十九條第一
    項不得為證據之情形，而未於言詞辯論終結前聲明異議者，
    視為有前項之同意。刑事訴訟法第一百五十九條之五定有明
    文。查被告乙○○之選任辯護人及被告戊○○於本院準備程
    序進行時，均未爭執被告乙○○、己○○、戊○○、告訴代
    理人丁○○、證人甲○○於警詢及檢察事務官詢問時陳述之
    證據能力，亦未於本案言詞辯論終結前對上開證人警詢供述
    之證據能力聲明異議，依刑事訴訟法第一百五十九條之五規
    定，視為被告及其辯護人已同意作為證據，且經本院審酌該
    等言詞陳述作成時之情況及證據取得過程等節，認為上開證
    據，亦適宜作為證據，因認上開供述證據，均有證據能力。
　(五)經查：
  1.有關公訴意旨所認被告身分、「南海埔道路排水改善工程」
    之經費來源、承辦及監工人員、設計及興建、施工時間、重
    建後水溝及柏油路面位置、佔用告訴人林明毅單獨所有上開
    九九三地號及與壬○○共有上揭九八一、九九二地號土地之
    面積等情，為被告乙○○及戊○○所不爭執，復有證人丁○○、被告己○○及甲○○分別於警詢及檢察事務官詢問時陳
    述、證人黃順發、林金碧、甲○○及辛○○於偵查中之結證
    、證人甲○○、壬○○及庚○○於本院審理時之證述、臺南
    縣佳里鎮地政事務所土地複丈成果圖、上開地號之土地登記
    謄本、現場照片二十五張（除照片外，其餘均影本，照片依
　　頁次及上下，本院依序編號為一至二十五，見警卷第二十七
  　、四十八至五十、七十一至八十頁）、臺南縣西港鄉公所九
    十年六月十四日所建字第五三○九號函、臺南縣政府九十年
　　六月二十九日九十府財務字第九三九七七號函、被告己○○
  　於九十年七月七日之簽呈、辛○○土木結構工程技師事務所
    編製南海埔道路排水改善工程設計預算書、臺南縣西港鄉公
    所招標紀錄、臺灣省各機關營繕開工報告書、臺灣臺南地方
　　法院檢察署檢察官九十三年三月二日現場勘驗筆錄及照片十
  　五張（除勘驗筆錄及照片外，其餘均影本，照片依頁次及上
    下，本院依序編號為二十六至四十，上開勘驗筆錄下稱檢察
    官第一次勘驗筆錄，見發查卷第二十四至三十五、五十三、
    八十三至九十頁）、同署檢察官九十四年三月七日現場勘驗
    筆錄、系爭溝渠施工過程及施工後照片十四張（照片依頁次
    及上下，本院依序編號為四十一至五十四，上開勘驗筆錄下
    稱檢察官第二次勘驗筆錄，見偵查卷第六十六至七十、三十
    九、第一五一至一五二頁）、西港鄉公所九十四年四月二十
    五日函附工程結算驗收證明書、營繕工程結算明細表、工程
    數量計算書、工程保固切結書、竣工圖及施工前中後之照片
    三張（均影本，照片依頁次及上下，本院依序編號為五十五
    至五十七，本院卷第一七六頁）可資佐證，堪認屬實。
  2.姑無論新建水溝是否有位移至告訴人上開地號土地之情形，
    然該新建水溝所坐落之大致位置，原即存在一舊式砌石駁崁
    ，新建水溝東側往東北方向延伸尚銜接未經重建之砌石駁崁
    ，西側則分別銜接往北方向之「小水溝」及往西方向之砌石
    駁崁，此為被告乙○○、己○○、戊○○及證人丁○○、黃
    順發、林金碧、甲○○及庚○○所是認，自無疑義。又新建
    水溝往北延伸所銜接之「小水溝」內緣寬僅約二十四公分（
    合計外緣寬度亦不過四十五公分），往西延伸與上開往東延
    伸所銜接之砌石駁崁內緣寬度同為九十七公分（檢察官第二
    次勘驗結果，東側為九十八公分，應係測量點不同之誤差）
    ；再者，上開「小水溝」係紅磚建材，剖面為「ㄩ」字型，
    與上開新建溝渠不論往東北或往西延伸銜接之砌石駁崁呈「
    ︺」字型，迥然有別，有檢察官第一次勘驗筆錄及所附現場
    圖、卷附本院編號十二、十三、十四、二十五、三十四、三
    十五、三十六、三十七、四十六、四十七、五十二、五十五
    之照片可參，證人甲○○、庚○○於本院審理時亦均證述舊
    有溝渠係上寬下窄之梯型等語（本院卷第一○五、一九四頁
    ），可見本件系爭溝渠重建前之舊式砌石駁崁，係與往西及
    往東北方向延伸之砌石駁崁相銜接而為同一排水溝渠，至往
    北方向銜接之「小水溝」則僅係不同時期所建造之支流。從
    而，自未能逕以該「小水溝」直線延伸而研判重建前之舊式
    砌石駁崁坐落位置及路線。
  3.系爭水溝往東北及往西方向延伸銜接之砌石駁崁，內緣均為
    九十七公分（或九十八公分），已如前述，往東北方向之砌
    石駁崁如包括溝壁，甚至寬達一百六十一公分，其溝壁二面
    均寬約三十公分，反之，新建水溝往西方向延伸銜接砌石駁
    崁部分寬約一百五十公分，往東北方向銜接砌石駁崁部分甚
    至僅寬約一百二十四公分，內緣亦均僅八十公分（檢察官第
    一次勘驗結果為西側七十八公分，應係測量點不同之誤差）
    ，分別有檢察官第一、二勘驗筆錄所附圖示及記錄之數據可
    參。證人庚○○於本院審理時亦證述：西港鄉○○○道路排
    水改善工程係由伊設計，伊曾到現場測量舊有土溝，舊土溝
    寬度大於一百二十公分，約一百五十公分至二百公分，有些
    部分之土溝較為完整，有下去測量深度及上緣寬度，至於底
    部因為有淤泥，所以沒有實際測量，估計約在一百至一百二
    十公分之間，伊是取幾個點去測量，只要沒有被野草淹沒，
    就會下去測量，所以可以確定土溝寬度始終相同等語（本院
    卷第一九二至一九九頁）；證人甲○○於本院審理時則證述
    ：伊於九十年九月間有承包西港鄉公所發包之系爭舊水溝翻
    新工程，依舊有水溝位置施工，西港鄉公所預算書結案驗收
    證明書所附照片三張係伊報完工時呈報給鄉公所的，舊水溝
    上緣寬度大於一百二十公分，伊施作之水溝包括溝壁係一百
    二十公分，不含溝壁係八十公分，改建成直角之四方形，會
    比原梯形下緣寬，但比原梯形上緣窄，水溝外面面積會變大
    ，所以旁邊道路會變寬，道路變寬後，電桿在視覺上會往路
    中間跑，所以伊建議己○○遷移電桿，伊是依據舊水溝中心
    線向左右各拉六十公分之寬度施作，以確保不佔用到他人土
    地，這種作法是伊這一行職業慣例等語（本院卷第一○三至
    一○九頁）。可知系爭水溝改建前之舊有砌石駁崁，應與東
    西兩側所銜接尚存之砌石駁崁規格相同，內緣亦達九十七公
    分，含溝壁者甚至不小於一百六十公分，新建溝渠無論係東
    側或西側、內緣或外緣，均較舊式砌石駁崁狹窄，所佔用土
    地面積自亦小於舊式砌石駁崁所佔用之土地面積，乃屬當然
    。
  4.告訴代理人丁○○聲請臺灣高等法院檢察署檢察長再議時，
    固提出日據時期地籍圖、上開地段九九二地號宗地查詢資料
    、臺南縣佳里地政事務所九十一年五月九日及同年十一月二
    十八日之複丈成果圖等影本各一份供檢察官參酌，惟上開資
    料中並無記載系爭舊式砌石駁崁坐落之精確位置；又本件系
    爭舊式砌石駁崁重建時，係將砌石溝壁全部挖除，再以鋼筋
　　及混凝土舖設基座建造而成，是已無從藉由現場勘查甚至開
  　挖新建溝渠而得悉本件重建前之舊式砌石駁崁確切位置，從
    而，本院僅能依卷存水溝重建前之照片及相關證人證述研判
    新建水溝是否有位移情形，合先敘明。卷附本院編號五十五
　　、五十六及五十七（依序為施工前、施工中及完工後照片）
  　之照片顯示：舊式砌石駁崁之西側部分，雜草已幾乎淹沒砌
    石駁崁，因之未能清楚辨識砌石駁崁溝壁是否筆直或轉彎、
    溝渠路線等，僅能綜合臺電公司外線設計圖（偵續卷第十八
    頁）及上開照片背景之南海高分二十五、二十六號電桿及南
    海高分二十六電桿旁之路燈桿角度位置，研判施工前及施工
    中之溝渠路線並無明顯差異。其次，上開完工後與施工前之
    照片相互對照，固似有路線偏移及南海高分二十六號電桿與
    新建水溝產生施工前所未見之間隙，然依上開完工後與施工
    前之照片背景相較，施工後照片之拍攝者站立位置顯較偏西
    側，從而該新建水溝往南角度，視覺上自略呈向東側傾斜，
    亦即，僅以上開施工前中後照片相互比對，未能認定新建水
    溝西側有無往上開九八一地號土地位移情況。再者，上開南
    海高分二十七號電線桿係臺南縣西港鄉公所於九十年十月二
    十六日申請遷移，於同年十一月二十六日竣工，有臺電公司
    九十三年十二月二十四日Ｄ臺南設設九三一二－○一二五號
    函影本在卷可憑；然參諸卷附本院編號五十照片、第二次檢
　　察官勘驗筆錄附圖三及上開臺電公司函附外線設計圖影本，
  　可知本件水溝新建工程，南側係緊鄰上開遷移前之南海高分
    二十七號電桿施工，較之舊式砌石駁崁未發現有明顯往北方
    向即上開九八一地號內移之情形；另外，本件新建溝渠東側
    無論內緣或包括溝壁，均較往東北方向延伸所銜接之砌石駁
    崁狹窄，已如前揭認定，而參諸卷存照片，亦未能發現新建
    溝渠東側有往西方向即上開九八一地號土地內移狀況；最後
　　，被告乙○○及戊○○均堅稱新建水溝與舊式砌石駁崁路徑
  　一致，核與證人壬○○於本院審理時、證人黃順發、林金碧
    於偵查中之證述相符。綜上，本院卒難遽認系爭水溝確有向
    告訴人土地位移情事。
  5.設若新建水溝未依舊式砌石駁崁行進路線原址施工，則在新
    建水溝旁，應遺留舊式砌石駁崁之痕跡。然本件經比對查勘
    全部卷附施工後照片，並未見有前述舊有痕跡。其次，依據
    前述本院編號五十五、五十六、五十七等三張施工前、中、
    後照片所示（黑白影印本存本院卷第一七六頁，彩色列印本
    存臺南縣西港鄉公所檢送之「預算書、結算驗收證書」等資
    料內），系爭新建水溝與舊式砌石駁崁之位置與路徑亦大致
    相吻合，足認前述證人壬○○、黃順發、林金碧、甲○○所
    為一致證述：「新建水溝與舊式砌石駁崁位置相同」，暨證
    人庚○○所證：西港鄉公所之己○○技士指示伊要延舊有土
    溝做新溝渠，並以舊有土溝之中心線設計新建水溝之中心線
    等語（本院卷第一九七、一九八頁），與事實相符，益徵被
    告等人自始即無變更新建水溝路徑而侵奪告訴人土地之犯意
    。
  6.證人丁○○於偵查中稱：伊遭竊佔九九二、九八一及九九三
　　地號土地，被竊佔土地作馬路拓寬使用，該馬路大家都可以
  　使用，上開土地伊已耕作二、三十年，自伊開始耕作起即有
    水溝等語（發查卷第四十四、五十七頁），被告戊○○於偵
    查中供述：之前水溝未加蓋，其有落差，通行不易等語（發
    查卷第六十頁）；被告己○○於檢察事務官詢問時陳述：該
    水溝係供社區、農田排水之用等語（發查卷第四十五頁）；
    證人林金碧、黃金發於偵查中則均證述：本件水溝如拆除，
    會影響居民通行，水溝興建完成後，可通行之路面較寬，較
　　改建前方便通行等語（發查卷第五十九至六十頁），證人壬○○於本院審理時證述：伊持有系爭土地近十年，買土地時
    就有舊水溝，大家都可以用系爭排水溝來排水等語（本院卷
    第一一二頁）；證人鄭景龍於偵查中證述：因路拓寬，公所
　　申請遷移的人說會妨害交通，所以將二十六號電桿往內遷移
  　三點五公尺，將二十七號電桿遷移十點二公尺，伊都以不妨
    害交通之現場做設計等語（發查卷第二十四頁）。可見系爭
    新建水溝及水溝旁之柏油路面，客觀上確係可供公眾排水及
    通行使用，而非僅限於被告戊○○方可利用。而電桿遷移固
    係西港鄉公所因重建水溝增加道路面積所申請，然經由臺電
    公司人員依據設置電桿及交通考量之專業設計，尚難以該遷
    移位置而推認有何不法情事。
  7.證人庚○○於本院審理時證述：伊到現場，因舊土溝有淤泥
  　，沒有實際測量，有些部分的土溝完整一點，有下去量深度
    及上面的寬度，伊是取幾個點去測量，只要沒有被野草淹沒
    ，就會下去測量等語（本院卷第一九三、一九五、一九九頁
    ）；參諸卷附本院編號五十二、五十五之照片：系爭舊式砌
　　石溝渠拆除前，無論西側或東側，確實有雜草叢生之情況；
  　再參卷附本院編號四十一、四十二、四十三、四十四及四十
    五照片，重建水溝所圍繞之上開九八一地號土地，地勢顯較
    鄰近柏油路面為低，於豪雨驟降之際，非無可能形成窪地，
    因而引生往來危險；而臺南縣西港鄉慶安村及南海村亦有三
　　十三位居民於九十一年十二月間透過西港鄉公所向本院陳情
  　有關系爭舊式砌石駁崁損壞、堵塞、淤積、排水功能喪失、
    溝邊塌落、道路通行危險等語，亦有陳情書影本二份在卷可
    參（見警卷第三十至三十一頁）。則被告戊○○於準備程序
    中以書狀辯稱系爭水溝重建前，由於雜草叢生、水溝堵塞、
    土方坍塌，嚴重影響村民人、車之出入及排水，基於村民長
　　久反應，因而爭取經費重建等語，即非無稽。
　8.復按意圖為自己或第三人不法之利益，而竊佔他人之不動產
  　者為竊佔罪，刑法第三百二十條第二項固有明文，所謂「為
    第三人不法之利益」係指特定之第三人而言，並不包含不特
    定之第三人在內。系爭重建水溝，無論東側或西側，均未能
    證明確有往告訴人所有上開九八一地號擴張或位移情形，且
    重建水溝及水溝旁之柏油路面，客觀上係供公眾排水及通行
    使用，重建之舉復係因溝渠地勢低漥、淤積、雜草叢生，為
    改善溝渠排水功能及來往人車安全之目的，則被告戊○○之
    重建陳情、爭取預算、被告乙○○簽核被告己○○所擬函文
    及簽呈、辛○○土木結構工程技師事務所編製之設計預算書
　　、辦理工程招標、建請指派被告己○○監工及驗收等行為，
  　即難認渠等主觀上有何為自己或特定第三人不法利益之意圖
    。
  9.公訴意旨固尚以卷附照片顯示系爭新建溝渠東側與嘉南大圳
    之間，有部分堤岸遭削平之情事，用以佐認證人丁○○指控
    被告戊○○因有通行該處之需求，而曾僱工開路並削平堤岸
    之陳述。查，檢察官第一次勘驗筆錄附圖及卷附本院編號三
　　十八、三十九、四十、四十九、五十二、五十三、五十四之
  　照片，固均顯示系爭溝渠東側與嘉南大圳堤岸間，確曾存有
    一寬或二點五公尺、或三點零五公尺不等之產業道路，惟此
    產業道路究竟從何而來、是否削平堤岸、有無固定養護等節
    ，均無其他事證可供認定，更遑論與被告戊○○、乙○○有
    無或何種關係。其次，參諸卷附本院編號一、二、三、四（
    拍攝時間為九十二年九月十八日）、四十二、四十三（拍攝
    時間為九十二年十月一日）照片，公訴意旨所認上開產業道
    路，至少在拍照期間呈現雜草叢生景象，顯示鮮有車輛甚至
    行人通行，則證人丁○○上開指陳，即難遽以論斷。尤按動
    產竊盜之竊取行為，必須先有破壞他人對物之持有支配關係
    ，再建立一個新的持有支配關係，因此竊取行為之成立與否
    ，乃在於行為人新建之「物的持有支配關係」是否業已將原
    持有者對其持有物之支配管領力全部加以排除，同理，竊佔
　　罪之「竊佔」行為，亦應為同一解釋，即指排除他人對不動
  　產之持有，而為自己或第三人取得不動產之持有行為，此乃
    法理之當然解釋。而依卷附本院編號二十一、二十四、三十
    八、三十九、四十、四十九、五十二、五十三、五十四及上
    開照片，本件所謂之產業道路，實僅係一雜有零星碎石之泥
    土路面，並無任何排除所有權人對該土地持有關係之設置，
    被告戊○○或乙○○亦未因重建水溝而對該土地取得實力支
    配關係。是公訴意旨所持上開事證，殊難為被告乙○○及戊○○有竊佔行為之認定。
　(六)末查，被告乙○○在未取得告訴人即上開九八一、九九二及
  　九九三地號所有權人林明毅之同意下，擅自在告訴人所有上
    開土地上進行水溝及柏油路面改善工程，供公眾排水及往來
　　通行之用，行政程序固有瑕疵，應依相關行政法規予以規制
  　。惟尚難遽認成立刑法第三百二十條第二項之竊佔罪。綜上
    ，公訴人所舉證據尚不足以證明被告乙○○及戊○○確有公
    訴人所指之竊佔犯行，本院復查無其他積極證據足資證明被
　　告乙○○及戊○○犯罪，渠等犯罪尚屬不能證明，依法均應
　　為無罪判決之諭知。
三、不受理部分：
　　按被告死亡者，應諭知不受理之判決，刑事訴訟法第三百零
    三條第五款定有明文。查本件被告己○○於九十五年一月十
    二日死亡，此有國立成功大學醫學院附設醫院於九十五年一
    月十三日出具之死亡證明書影本及除戶資料一份在卷可稽（
    本院卷第四十頁），依據前開說明，此部分爰不經言詞辯論
    ，就被告己○○部分逕為不受理之判決。
據上論斷，應依刑事訴訟法第三百零一條第一項、第三百零三條
第五款、第三百零七條，判決如主文。
本案經檢察官丙○○到庭執行職務。
中　　華　　民　　國　　96　　年　　 2　　月　　6 　　日
　　　　　　　　刑事第十庭  審判長法　官  陳欽賢
　　　　　　　　　　　　　　　　　法　官  林臻嫺
　　　　　　　　　　　　　　　　　法　官　陳賢德
以上正本證明與原本無異。
如不服本判決，應於收受送達後10日內向本院提出上訴書狀（應
附繕本）。
　　　　　　　　　　　　　　　　　書記官  莊文茹
中　　華　　民　　國　　96　　年　　2 　　月　　9 　　日
